臺灣嘉義地方法院民事判決
110年度嘉簡字第759號
原      告  黃麗寬  


被      告  賴鵬宇  
上列當事人間請求侵權行為損害賠償事件，原告就本院110年度
嘉交簡字第626號刑事過失傷害案件提起附帶民事訴訟，經本院
刑事庭以110年度嘉交簡附民字第50號裁定移送前來，本院於民
國110年11月25日言詞辯論終結，判決如下：
    主      文
被告應給付原告新臺幣72,764元，及自民國110年7月27日起至清
償日止，按年利率百分之5計算之利息。
原告其餘之訴駁回。
訴訟費用由被告負擔百分之33，餘由原告負擔。
本判決原告勝訴部分得假執行。　　
　　事實及理由
壹、程序事項　　
一、按訴狀送達後，原告不得將原訴變更或追加他訴，但擴張或
    減縮應受判決事項之聲明者，不在此限，民事訴訟法第255
    條第1項第3款定有明文。本件原告原起訴請求：被告應賠償
    原告新臺幣（下同）12萬元，並自起訴狀繕本送達之翌日起
    至清償日止，按年息5％計算之利息（見本院110年嘉交簡附
    民第50號卷，下稱附民卷，第4頁），嗣於民國110年10月1
    日具狀追加請求金額為218,731元（見本院卷第11頁），核
    屬擴張應受判決事項之聲明，揆諸前開法條，並無不合，自
    應准許。
二、被告經合法通知，未於言詞辯論期日到場，核無民事訴訟法
    第386條各款所列情形，爰依原告聲請，由其一造辯論而為
    判決。
貳、實體事項　　
一、原告主張略以：
（一）被告於109年11月29日下午3時許，騎乘車牌號碼000-0000
      號普通重型機車（下稱甲機車），沿嘉義市○區○○○村00號
      旁之巷道，由東往西方向行駛，本應注意車輛行經無號誌
      之交岔路口，同為直行車或轉彎車者，左方車應暫停讓右
      方車先行，且行至劃有「慢」標字之無號誌交岔路口，應
      減速接近，注意安全，小心通過，而依當時天候晴、日間
      自然光線充足、柏油路面乾燥無缺陷、無障礙物且視距良
      好，並無不能注意之情形，竟疏未注意及此，貿然前行，
      適其右方有原告騎乘車牌號碼000-0000號普通重型機車（
      下稱系爭機車），沿嘉義市○區○○○村00號旁之巷道，由北
      往南方向駛至，亦未注意車輛行至劃有「慢」標字之無號
      誌交岔路口，應減速接近，注意安全，小心通過，2車因
      而發生碰撞，致原告人車倒地，受有右側眶底閉鎖性骨折
      、左鎖骨骨折、頭部外傷併顏面挫傷、右側顴骨及上顎骨
      骨折等傷害，經臺灣嘉義地方檢察署檢察官以110年度偵
      字第5133號聲請簡易判決處刑書聲請簡易判決處刑，經本
      院以110年度嘉交簡字第626號刑事簡易判決認定被告所構
      成刑法第284條第1項之過失傷害罪。
（二）原告得請求218,731元之範圍及金額：
    1.醫療相關費用86,041元及診斷證明書費960元：原告至天
      主教中華聖母修女會醫療財團法人天主教聖馬爾定醫院（
      下稱聖馬爾定醫院）看診分別支出20,041元（急診外科）
      、1,360元（骨科）、1,040元（眼科）、和興牙醫診所支
      出57,600元、龍德安損傷整復所支出6,000元。
    2.系爭機車維修費5,330元（零件費用）。
　　3.看護費用33,000元：原告當時因為手無法舉動，眼睛及鎖
      骨也有骨折裂開，且住院時因鎖骨骨折有掛三角巾很不方
      便，需要有人協助，就請原告妹妹幫忙看護，故請求自10
      9年11月29日至同年12月15日共17天，每日看護費用2,000
      元，合計33,000元。
　　4.工作損失66,000元：自109年11月29日至110年5月停薪之
      工作損失66,000元。　
　  5.精神慰撫金28,000元。
（三）原告已領取強制汽車責任險理賠54,870元等語。
（四）並聲明：
　  1.被告應給付原告218,731元，及自起訴狀繕本送達之翌日
      起至清償日止，按年利率5％計算之利息。
　  2.前項判決請准供擔保宣告假執行。 
　　3.訴訟費用由被告負擔。
二、被告經合法通知，未於言詞辯論期日到場，亦未提出書狀為
    何聲明或陳述。
三、得心證之理由：
（一）原告主張被告於上揭時、地，駕駛甲機車與原告騎乘之系
      爭機車發生碰撞，致原告人車倒地，原告受有右側眶底閉
      鎖性骨折、左鎖骨骨折、頭部外傷併顏面挫傷、右側顴骨
      及上顎骨骨折等傷害，被告本院以110年度嘉交簡字第626
      號刑事簡易判決認定被告犯過失傷害罪，處有期徒刑2月
      ，如易科罰金，以1,000元折算一日確定在案，並經本院
      調取上開刑事卷宗核閱無誤，而被告已於相當時期受合法
      通知，未於言詞辯論期日到場，亦未提出書狀作何聲明或
      陳述，依民事訴訟法第280條第3項前段準用同條第1項前
      段之規定，視同自認，堪信原告上開主張為真實。
（二）按因故意或過失，不法侵害他人之權利者，負損害賠償責
      任；汽車、機車或其他非依軌道行駛之動力車輛，在使用
      中加損害於他人者，駕駛人應賠償因此所生之損害，民法
      第184條第1項前段、第191條之2前段分別定有明文。又按
      汽車行經無號誌之交岔路口時，應減速慢行，作隨時停車
      之準備；行至無號誌或號誌故障而無交通指揮人員指揮之
      交岔路口，支線道車應暫停讓幹線道車先行。未設標誌、
      標線或號誌劃分幹、支線道者，少線道車應暫停讓多線道
      先行；車道數相同時，轉彎車應暫停讓直行車先行；同為
      直行車或轉彎車者，左方車應暫停讓右方車先行，道路交
      通安全規則第93條第1項第2款、第102條第1項第2款分別
      定有明文。查被告騎乘機車行經無號誌之交岔路口，疏未
      注意減速慢行，作隨時停車之準備，亦未注意左方車應暫
      停讓右方車先行，兩車因而發生碰撞，致系爭機車受損，
      原告受有前開傷勢，可認被告就本件車禍事故之發生應負
      過失責任。是原告本於侵權行為損害賠償之法律關係，請
      求被告負損害賠償責任，即屬有據。茲就原告請求之各項
      損害及其數額，分別論述如下：
    1.醫療相關費用86,041元及診斷證明書費960元：
　　　原告因前開傷勢前往聖馬爾定醫院看診支出20,041元（急
      診外科）、1,360元（骨科）、1,040元（眼科）、和興牙
      醫診所支出57,600元、龍德安損傷整復所支出6,000元，
      合計86,041元，及診斷證明書費960元等情，業據原告提
      出聖馬爾定醫院、和興牙醫診所醫療費用收據及龍德安損
      傷整復所收據、在卷可證（見本院卷第37至45、49至57、
      61至83頁），且未經被告具狀爭執，堪認原告請求為有理
      由。
　　2.系爭機車維修費5,330元：
　　　按物被毀損時，被害人除得依民法第196條請求賠償外，
      並不排除民法第213條至第215條之適用。依民法第196條
      請求賠償物被毀損所減少之價額，得以修復費用為估定之
      標準，但以必要者為限（例如：修理材料以新品換舊品，
      應予折舊）（最高法院77年度第9次民事庭會議決議意旨
      參照）。經查，原告主張系爭機車維修費用為5,330元，
      業據其提出益利機車行收據及估價單及系爭機車照片5張
      為據（見本院卷第87至93頁），參諸系爭機車為105年5月
      出廠（見本院卷第77頁)，迄本件車禍發生之109年11月29
      日，使用逾3年，已超過耐用年限，其零件更換應以零件
      之殘價計算其損害額。準此，依所得稅法第51條及同法施
      行細則第48條之規定，本院以平均法計算其折舊，並依營
      利事業所得稅查核準則第95條所規定之計算公式計算其殘
      價（即殘價＝固定資產之實際成本/耐用年數表規定之耐用
      年數＋1），則上開零件費用5,330元，於使用3年後之殘價
      為1,333元【計算式：5,330元/(3＋1)＝1,333元，元以下四
      捨五入】。從而，堪認原告請求1,333元為有理由，逾此
      範圍，則非有據，不應准許。
　　3.看護費用33,000元：
　　　原告雖提出黃莉凱出具之看護證明為據（見本院卷第97頁
      ）。惟觀諸原告所提出之聖馬爾定醫院診斷證明書僅記載
      需三角巾保護休養三個月（見本院卷第67頁），並無記載
      原告住院期間需專人看護。是以，原告固然受有前開傷勢
      ，日常生活或需人協助，然並無事證可資佐證已達專人照
      顧之必要，故原告此部分請求難認有據，應予駁回。　
　　4.工作損失66,000元：
　　　觀諸原告所提出之聖馬爾定醫院診斷證明書記載需三角巾
      保護休養三個月（見本院卷第67頁），又參酌老牌彰銀麵
      店負責人陳金俊109年11月29日所出具之在職證明書記載
      略以：原告從98年任職於本店已有12年之久，自從109年1
      1月29日車禍受傷後，無法繼續工作，目前休息中，調養
      身體，暫停職場任何工作；備註：每月薪資26,000元等語
      （見本院卷第101頁）。據此，堪認原告受有三個月之不
      能工作之損失87,000元（計算式：29,0003＝87,000），
      而原告僅請求66,000元，自屬有據。
　  5.精神慰撫金28,000元。
      按慰撫金之賠償須以人格權遭遇侵害，使精神上受有痛苦
      為必要，其核給之標準固與財產上損害之計算不同，然非
      不可斟酌雙方身分資力與加害程度，及其他各種情形核定
      相當之數額（最高法院51年台上字第223號判例意旨參照
      ）。本件原告請求被告賠償精神慰撫金28,000元，本院審
      酌原告因系爭事故受有前揭傷勢，造成生活上諸多不便，
      身心受有痛苦，兼衡原告為高職畢業，前於老牌彰銀麵店
      工作12年，月薪26,000元（見本院卷第109頁）；被告為
      高中畢業，未婚，無子女，從事水電業務，月薪22,000元
      （見本院110年度嘉交簡字第626號卷第44、45頁）之身分
      、地位及財產資力（見個人資料卷中兩造稅務電子閘門財
      產所得調件明細表）等一切情狀，認原告請求精神慰撫金
      28,000元，應屬適當。
    6.綜上，原告得請求之損害金額共計182,334元（計算式：8
      6,041＋960＋1,333＋66,000＋28,000＝182,334）。
（三）按損害之發生或擴大，被害人與有過失者，法院得減輕賠
      償金額，或免除之，民法第217條第1項定有明文。參酌原
      告就本件交通事故之發生，亦有行經無號誌之交岔路口時
      ，疏未注意減速慢行，作隨時停車之準備，為與有過失，
      本院斟酌雙方就本件車禍事故之過失情節及原因力之大小
      ，認為原告應負30％之過失責任，被告應負70％之過失責任
      ，依此計算，原告得請求賠償之金額應減為127,634元（
      計算式：181,734×0.7＝127,634，小數點以下四捨五入）
      。
（四）復按保險人依本法規定給付之保險金，視為被保險人損害
      賠償金額之一部分；被保險人受賠償請求時，得扣除之，
      強制汽車責任保險法第32條定有明文。經查原告已因系爭
      事故領取強制汽車責任險之保險金額54,870元，此為原告
      所自陳，並有原告提出臺灣企銀存摺封面及內頁為據（見
      本院卷第111至112頁）在卷可佐。揆諸前開說明，上開保
      險金應視為給付賠償額之一部分予以扣除。則原告得請求
      之賠償數額為72,764元（計算式：127,634－54,870＝72,76
      4）。
（五）末按給付有確定期限者，債務人自期限屆滿時起，負遲延
      責任；給付無確定期限者，債務人於債權人得請求給付時
      ，經其催告而未為給付，自受催告時起，負遲延責任；其
      經債權人起訴而送達訴狀，或依督促程序送達支付命令，
      或為其他相類之行為者，與催告有同一之效力，民法第22
      9條第1項、第2項定有明文。復按遲延之債務，以支付金
      錢為標的者，債權人得請求依法定利率計算之遲延利息；
      但約定利率較高者，仍從其約定利率；應付利息之債務，
      其利率未經約定，亦無法律可據者，週年利率為百分之5
      ，民法第233條第1項、第203條亦分別明定。查本件原告
      對被告請求之損害賠償債權，核屬無確定期限之給付，既
      經原告起訴，而於110年7月27日送達被告，有本院之送達
      證書明在卷足佐（見附民卷第67頁），被告迄未給付，當
      應負遲延責任。故原告請求被告自起訴狀繕本送達被告翌
      日即110年7月27日起，按年息5％計算之法定遲延利息，核
      無不合，應予准許。
四、原告依侵權行為法律關係，請求被告給付原告72,764元，及
    自110年7月27日起至清償日止，按年息5％計算之利息，為有
    理由，應予准許，至逾此範圍之請求，則屬無據，應予駁回
    。
五、本件事證已臻明確，兩造其餘攻擊防禦方法，經審酌後核與
    判決結果不生影響，爰不逐一論述。
六、本件原告勝訴部分，係依民事訴訟法第427條第1項規定適用
    簡易訴訟程序，所為被告敗訴之判決，應依民事訴訟法第38
    9條第1項第3款規定，依職權宣告假執行。原告雖陳明願供
    擔保聲請宣告假執行，僅在促使法院注意依職權宣告假執行
    而已，此部分尚無庸另為准駁之諭知，附此說明。
七、訴訟費用負擔之依據：民事訴訟法第79條。
中　　華　　民　　國　　110 　年　　12　　月　 　9　　日
                  臺灣嘉義地方法院嘉義簡易庭
                                  法　官　陳寶貴
以上正本係照原本作成。
如對本判決上訴，須於判決送達後20日內向本庭（嘉義市○○路00
0○0號）提出上訴狀（均須按他造當事人之人數附繕本）。如委
任律師提起上訴者，應一併繳納上訴審裁判費。
中　　華　　民　　國　　110 　年　　12　　月　　10　　日
                                  書記官  江靜盈